臺灣嘉義地方法院刑事判決　　　　　　100年度交易字第284號
公　訴　人　臺灣嘉義地方法院檢察署檢察官
被　　　告　黃一清
上列被告因業務過失傷害案件，經檢察官提起公訴（100年度偵
字第6144號），被告於本院行準備程序時就犯罪事實為有罪之陳
述，經本院裁定改依簡式審判程序審理，判決如下：
    主  文
黃一清犯業務過失傷害罪，處有期徒刑陸月，如易科罰金，以新
臺幣壹仟元折算壹日。
    犯 罪 事 實
一、黃一清為國邦化學股份有限公司（下稱國邦公司）倉庫管理
    員兼駕駛，為從事駕駛業務之人，其於民國100年3月21日上
    午9時31分許，駕駛國邦公司所有之車牌號碼560-UG號自用
    大貨車，出國道1號高速公路大林交流道，沿嘉義縣大林鎮
    明和里甘蔗崙西往東方向行駛，欲往台一線方向送塗料，行
    至嘉義縣大林鎮明和里甘蔗崙24-17號前時，本應遵守交通
    標誌最高速限40公里/小時之禁制規定，作隨時停車之準備
    ，而依當時天候晴、日間自然光線、路面乾燥無缺陷、無障
    礙物、視距良好等情況，又無不能注意之情形，黃一清竟疏
    未注意，貿然以7、80公里之時速行駛，適高清海騎乘車牌
    號碼MBF-361號普通重型機車，自嘉義縣大林鎮明和里甘蔗
    崙24-24號出發，行至嘉義縣大林鎮明和里甘蔗崙24-17號前
    時，由北往南方向穿越道路，致兩車發生碰撞，致高清海人
    車倒地，並受有頭部外傷併顱骨骨折、氣腦、顱內出血、右
    側第5-7根，左側第5-9根肋骨骨折及左側鎖骨骨折併氣血胸
    及肺挫傷、左顴骨骨折、右小腿壞死性筋膜炎等傷害。黃一
    清於肇事後停留現場，並向據報到場處理之警員坦承肇事，
    自首而願接受裁判。
二、案經黃一清之告訴代理人高嘉孺訴由嘉義縣政府警察局民雄
    分局報請臺灣地方法院檢察署檢察官偵查起訴。
    理  由
壹、程序事項
    本件於準備程序進行中，被告黃一清就被訴事實為有罪之陳
    述，且所犯係死刑、無期徒刑、最輕本刑為3年以上有期徒
    刑以外之罪，經本院告知簡式審判程序之旨，並聽取檢察官
    及被告之意見後，依刑事訴訟法第273條之1第1項之規定，
    裁定進行簡式審判程序，復依刑事訴訟法第273條之2規定，
    不適用證據提示、交互詰問及傳聞法則有關證據能力限制等
    規定，先予敘明。
貳、實體事項
一、上開犯罪事實，業據被告於本院行準備程序及審理時坦承不
    諱，核與證人即被害人高清海於警詢之證述、證人即告訴人
    代理人高嘉孺於警詢、檢察官訊問具結證述之情節相符（見
    警卷第5至9頁；偵卷第9頁），並有道路交通事故現場圖、
    道路交通事故調查報告表(一)、(二)、現場照片18張等件附
    卷為按（見警卷第21至32頁），又被害人人車倒地後，受有
    頭部外傷併顱骨骨折、氣腦、顱內出血、右側第5-7根，左
    側第5-9根肋骨骨折及左側鎖骨骨折併氣血胸及肺挫傷、左
    顴骨骨折、右小腿壞死性筋膜炎，有財團法人佛教慈濟綜合
    醫院大林分院醫療診斷證明書1份存卷可佐（見警卷第10頁
    ），告訴人係因本次車禍受傷，應屬無疑。
二、按「行車速度，依速限標誌或標線之規定，無速限標誌或標
    線者，應依下列規定：一、行車時速不得超過五十公里。但
    在未劃設車道線、行車分向線或分向限制線之道路，或設有
    快慢車道分隔線之慢車道，時速不得超過四十公里」、「汽
    車行駛時，駕駛人應注意車前狀況及兩車併行之間隔，並隨
    時採取必要之安全措施。」道路交通安全規則第93條第1項
    第1款及第94條第3項分別定有明文。依當時天氣晴、日間自
    然光線、柏油路面乾燥無缺陷、無障礙物、視距良好，此有
    前開道路交通事故調查報告表1份在卷足參，並無其他不能
    注意之情事，被告竟疏未注意意上開規定，車輛時速為7、
    80公里等情，為本院審理時所自承並有560-UG大貨車之行車
    紀錄器紀錄2紙（見本院卷第29頁、警卷第16頁），見被害
    人騎乘機車穿越道路未及煞車因而肇事，致被害人受有上述
    之傷害，則被告之過失行為，與被害人之傷害結果間，具有
    相當因果關係，應堪認定。
三、從而，本件事證明確，被告犯行堪以認定，應依法論科。
、論罪科刑：
一、按刑法上所謂業務，係指個人基於其社會地位繼續反覆所執
    行之事務，包括主要業務及其附隨之準備工作與輔助事務在
    內。此項附隨之事務，並非漫無限制，必須與其主要業務有
    直接、密切之關係者，始可包含在業務概念中，而認其屬業
    務之範圍（最高法院89年臺上字第8075號判例參照）。被告
    於肇事當時係為國邦化學股份有限公司倉庫管理員兼司機，
    業經其陳述在卷（見本院卷第30頁），故核被告所為，係犯
    刑法第284條第2項前段業務過失傷害罪。又被告於肇事後，
    停留現場，向前來處理之司法警察自承係其駕車發生前揭車
    禍，進而接受裁判等情，有嘉義縣警察局道路交通肇事人自
    首情形紀錄表在卷可查（見警卷第14頁），是被告此舉當認
    合於自首要件，爰依刑法第62條前段之規定，減輕其刑。
二、審酌被告因疏未注意，致生本件事故，造成被害人受有如前
    所述之傷害，雖欲與被害人和解，然賠償金額差距過大，迄
    今未與被害人達成和解；被告犯後尚知坦承犯行，素行尚佳
    ，肇事後停留於現場，犯後態度尚可，及其供稱現從事倉庫
    管理員兼司機尚有女兒需扶養，經濟情況不佳等一切情況，
    量處如主文所示之刑，並諭知易科罰金之折算標準。
據上論斷，應依刑事訴訟法第273條之1第1項、第299條第1項前
段，刑法第284條第2項前段、第62條前段、第41條第1項前段，
刑法施行法第1條之1第1項、第2項前段，判決如主文。
本案經檢察官陳則銘到庭執行職務。
中    華    民    國  100    年    12    月    29    日
                  刑事第三庭 法  官  葉淑儀
以上正本證明與原本無異。
如不服本判決應於收受判決後10日內向本院提出上訴書狀，並應
敘述具體理由；其未敘述上訴理由者，應於上訴期間屆滿後20日
內向本院補提理由書（均須按他造當事人之人數附繕本）「切勿
逕送上級法院」。告訴人或被害人如對於本判決不服者，應具備
理由請求檢察官上訴，其上訴期間之計算係以檢察官收受判決正
本之日期為準。
中    華    民    國  100    年    12    月    29    日
                             書記官  劉美娟
中華民國刑法第284條
（過失傷害罪）
因過失傷害人者，處6 月以下有期徒刑、拘役或5 百元以下罰金
，致重傷者，處1 年以下有期徒刑、拘役或5 百元以下罰金。
從事業務之人，因業務上之過失傷害人者，處1 年以下有期徒刑
、拘役或1 千元以下罰金，致重傷者，處3 年以下有期徒刑、拘
役或2 千元以下罰金。